【裁判字號】    94,訴,1046
【裁判日期】    950825
【裁判案由】    妨害性自主罪
【裁判全文】
臺灣屏東地方法院刑事判決              94年度訴字第1046號
公  訴  人  臺灣屏東地方法院檢察署檢察官
被      告  乙○○
選任辯護人  黃政雄律師
上列被告因妨害性自主罪案件，經檢察官提起公訴（94年度偵字
第2199號）本院判決如下：
    主  文
乙○○無罪。
    理  由
一、公訴意旨略以：被告乙○○為計程車司機，於民國94年1 月
    6 日凌晨3 時至4 時之間，利用駕駛車牌號碼為918-LT號計
    程車搭載被害人（年籍、姓名詳卷）返回屏東縣萬丹鄉住處
    之機會，於行經萬丹鄉某公墓附近時，佯稱要下車小便而將
    車子停住下車，再回到車上時，竟違反被害人之意願，強行
    將坐在右前座之被害人褲子脫掉，被害人雖然拉住自己褲子
    且出手反抗，但仍然被乙○○脫掉褲子，乙○○並將陰莖插
    入被害人陰道而強制性交得逞，事畢乙○○即將被害人載回
    被害人住處。嗣因被害人於94年4 月7 日因為企圖喝清潔劑
    自殺，經其父親發現送醫急救，在被害人父親詢問下，被害
    人始道出上情因而查獲，因認被告涉犯刑法第222 條第1項
    第6 款之加重強制性交罪嫌。
二、按犯罪事實應依證據認定之，無證據不得認定犯罪事實；又
    不能證明被告犯罪或其行為不罰者，應諭知無罪之判決，刑
    事訴訟法第154 條第2 項第301 條第1 項分別定有明文。
    次按犯罪事實應依證據認定之，所謂證據，須適於為被告犯
    罪事實之證明者，始得採為斷罪資料。」、「認定犯罪事實
    所憑之證據，雖不以直接證據為限，間接證據亦包括在內；
    然而無論直接或間接證據，其為訴訟上之證明，須於通常一
    般之人均不致有所懷疑，而得確信其為真實之程度者，始得
    據為有罪之認定；又認定不利於被告之事實，須依積極證據
    ，苟積極證據不足為不利於被告事實之認定時，即應為有利
    於被告之認定，更不必有何有利之證據，此有最高法院53年
    臺上字第2750號、76年臺上字第4986號、30年上字第816 號
    判例可供參酌。況刑事訴訟法第161 條已於91年2 月8 日修
    正公布，其第1 項規定：檢察官就被告犯罪事實，應負舉證
    責任，並指出證明之方法。因此，檢察官對於起訴之犯罪事
    實，應負提出證據及說服之實質舉證責任。倘其所提出之證
    據，不足為被告有罪之積極證明，或其指出證明之方法，無
    從說服法院以形成被告有罪之心證，基於無罪推定之原則，
    自應為被告無罪判決之諭知，最高法院92年台上字第128 號
    判例亦明揭此旨。準此，刑事訴訟制度受「倘有懷疑，則從
    被告之利益為解釋」、「被告應被推定為無罪」原則所支配
    ，故得為訴訟上證明者，無論為直接或間接證據，須客觀上
    於吾人一般社會生活經驗均不致有所懷疑，而達於確信之程
    度者，且除認定被告犯罪之外，無從本於同一事證為其他有
    利於被告之合理推斷，始可以之為不利之認定，倘其證明尚
    未達於確信之程度，而有合理可疑存在時，即難據為被告有
    罪之認定。
三、本件公訴人認被告乙○○涉犯刑法第222 條第1 項第6 款之
    利用駕駛不特定人運輸之交通工具之機會而強制性交罪嫌，
    無非係以(一)被害人於94年5 月17日偵查中之證述；(二)證人徐
    慧雯於94年10月4 日偵查中之證述；(三)證人蔡欣婷於94年8
    月30日偵查中之證述；(四)證人洪婉婷於94年8 月30日偵查中
    之證述；(五)和解書2 張；(六)被害人持有之手機自94年1 月5
    日至1 月11日之通話聯絡紀錄等為主要依據。惟訊據被告固
    坦承有於上開時、地以上開計程車搭載被害人返家，及與被
    害人發生性交行為，然堅決否認有何強制性交之犯行，辯稱
    ：發生性交行為是經過被害人同意的等語。
四、經查：
  (一)被告為計程車司機，於94年1 月6 日凌晨3 時至4 時許，駕
    駛車牌號碼為918-LT號之計程車搭載被害人返回屏東縣萬丹
    鄉住處，於行經萬丹鄉某公墓附近時，在上開計程車內與被
    害人發生性交行為等情，業據被告於本院審理時所承認，且
    經被害人於偵查中及本院審理時證述明確，可信為真實。
  (二)本件證人徐慧雯、蔡欣婷、洪婉婷於偵查中固證述知悉被害
    人遭強制性交之事，然其等係經由被害人轉述而來，並非自
    己親自所見聞，尚難以此為被告不利之認定。
  (三)按告訴人之告訴，係以使被告受刑事訴追為目的，是其陳述
    是否與事實相符，仍應調查其他證據以資審認，最高法院52
    年臺上字第1300號判例可資參照。本件被害人固於偵查中證
    述上開被害之情節，惟其於本院審理時證述：「被告叫我坐
    前面．．我穿polo衣服、低腰牛仔褲，．．被告連我外褲、
    內褲一起脫，．．當時我的座位已經被被告調整成躺平的座
    位了，．．被告在駕駛座那邊脫的」等語（見本院95年7 月
    14日審判筆錄），然觀諸警卷第22、23頁卷存被告所駕上開
    計程車，可知右前方副駕駛座確實空間狹小，且依被害人上
    開所述，當時既係躺平於座位，身體壓住牛仔褲，衡諸社會
    一般之通念，如非被害人自願將身體抬起，則被告如何在如
    此狹小之空間，在駕駛座上先脫掉正在掙扎的被害人的牛仔
    褲、內褲後，再挪身至駕駛座旁之副駕駛座，將被告之陰莖
    置入被害人之陰道內？再者，一般遭受性侵害之被害人，除
    人身自由被限制、身體遭受傷害、個人隱私與自尊受到創傷
    外，往往於事後，也會造成被害人生理及心理上的不良反應
    ，而出現種種的「創傷症候群」，例如：恐懼、焦慮、沮喪
    、無自尊、自責、罪惡感、社會適應不良及性功能失常等現
    象，然本件被害人竟於其稱遭受性侵害之隔日即94年1 月7
    日與被告電話聯絡3 通，再於94年1 月11日與被告通話4 通
    ，有卷存被害人行動電話通話聯絡紀錄可證；又二次與被告
    碰面洽談和解事宜，並簽立和解書，亦有卷存和解書2 紙可
    證；甚或還叫被告的計程車去搭載被害人，此經證人甲○○
    於本院審理時證述「去看機車後的二個禮拜，被告打電話給
    我叫我去屏東清寧街的一個巨蛋超市載那個女的，她說要去
    看她舅舅，在華州工商那裡，有給我車資200 元，她本來是
    叫被告的車，被告再叫我去載她」等語（見本院95年6 月7
    日審判筆錄），在在足徵被告抗辯：發生性交行為是經過被
    害人同意的等語，應非虛妄。
  (四)至於簽立和解書之原因甚夥，或係承認自己之錯誤、或係不
    堪騷擾而單純想以金錢息事等等，而本件被害人確實有多次
    打電話予被告，已如上所述，是尚難以和解書之簽立，遽為
    推論被告有對被害人強制性交情事。
五、綜上所述，本件除被害人之指訴外，尚無其他直接與間接證
    據可資佐證，檢察官對於起訴之犯罪事實，所提出之證據尚
    無法排除合理之懷疑，即使人產生確信之程度，不足為被告
    有罪之積極證明，自不得僅憑被害人不利於被告之指訴，而
    遽為被告不利之認定；況被害人之證述亦查無其他證據足以
    佐證其真實性及擔保其憑信性。此外，復查無其他積極證據
    足認被告仰有何與被害人強制性交之犯行，不能證明被告犯
    罪，揆諸首揭法律條文及判例說明，自應諭知被告無罪之判
    決，以免冤抑。
中    華    民    國    95    年    8     月    25    日
                  刑事第一庭  審判長法  官  潘正屏
                                    法  官  羅培毓
                                    法  官  曾吉雄
以上正本證明與原本無異。
如不服本判決應於收受本判決送達後十日內向本院提出上訴書狀，
其未敘述上訴理由者，並得於提起上訴後十日內向本院補提理由
書狀（均須按他造當事人之人數附繕本）「切勿逕送上級法院」
                                    書記官  潘美碧
中    華    民    國    95    年    8     月    26    日

司法院資訊處製作；財團法人民間司法改革基金會備份。
